# 关于”实质性验收”条件的判断

提问人：RSM@zyl 时间：2023-05-23 16:08:32
陈老师下午好，想咨询您关于“实质性验收”条件的判断。
公司产品为集成电路芯片，在具体使用中对主要电性能参数、可靠性等要求较高，需要通过专用设备对芯片进行检测。公司在与客户合作过程中， 部分客户基于保障产品质量性能的考虑，商定在销售合同中加入电性能质量检验条款等内容。一般约定在 5 天以内进行验收确认，如无提出验收不合格则默认合格。以下几个情景的判断合理吗？
情景一：虽然约定了验收条款，但客户本身并不具备检验能力。此时认定该验收条款不是“实质性验收条款”。
情景二：客户具备检验能力，但出于交易习惯，基本上只会对数量等进行清点，实际出现质量问题的时候再进行索赔。此时由于客户并无检验的业务行为，因此认定该验收条款不具备实质性。
情景三：客户具备检验能力且会进行检验，但合格率几乎是达到100%。此时认定为，即使合格率几乎是100%，但考虑到客户在这段时间内用以检验产品并未控制（是指能够主导该商品的使用并从中获得几乎全部的经济利益，也包括有能力阻止其他方主导该商品的使用并从中获得经济利益）该商品，因此需要等到检验完成之后再确认收入。

回答人：chenyiwei
客户的验收是否属于“实质性验收”，可参考新收入准则应用指南中关于判断验收是否仅为一项例行程序的相关指引。根据该指南：
如果客户已经接受了企业提供的商品，例如，企业销售给客户的商品通过了客户的验收，可能表明客户已经取得了该商品的控制权。合同中有关客户验收的条款，可能允许客户在商品不符合约定规格的情况下解除合同或要求企业采取补救措施。因此，企业在评估是否已经将商品的控制权转移给客户时，应当考虑此类条款。当企业能够客观地确定其已经按照合同约定的标准和条件将商品的控制权转移给客户时，客户验收只是一项例行程序，并不影响企业判断客户取得该商品控制权的时点。例如，企业向客户销售一批必须满足规定尺寸和重量的产品，合同约定，客户收到该产品时，将对此进行验收。由于该验收条件是一个客观标准，企业在客户验收前就能够确定其是否满足约定的标准，客户验收可能只是一项例行程序。实务中，企业应当根据过去执行类似合同积累的经验以及客户验收的结果取得相应证据。当在客户验收之前确认收入时，企业还应当考虑是否还存在剩余的履约义务，例如设备安装等，并且评估是否应当对其单独进行会计处理。
相反，当企业无法客观地确定其向客户转让的商品是否符合合同规定的条件时，在客户验收之前，企业不能认为已经将该商品的控制权转移给了客户。这是因为，在这种情况下，企业无法确定客户是否能够主导该商品的使用并从中获得其几乎全部的经济利益。例如，客户主要基于主观判断进行验收时，该验收往往不能被视为仅仅是一项例行程序，在验收完成之前，企业无法确定其商品是否能够满足客户的主观标准，因此，企业应当在客户完成验收并接受该商品时才能确认收入。实务中，定制化程度越高的商品，越难以证明客户验收仅仅是一项例行程序。
此外，如果企业将商品发送给客户供其试用或者测评，且客户并未承诺在试用期结束前支付任何对价，则在客户接受该商品或者在试用期结束之前，该商品的控制权并未转移给客户。
即，“例行程序”的判断依据主要是：验收依据是否为一项公认、已知的客观标准，且本企业已依据该标准进行过自检，能够依据历史经验合理保证客户再提出质量异议的可能性极低。
客户自身有无检验能力，并非判断“例行程序”的主要依据，因为客户完全可以委托有资质的检验机构代其进行验收，并向客户报告检验结果。